臺灣臺中地方法院刑事判決　　　　　　 100年度訴字第2300號
公　訴　人　臺灣臺中地方法院檢察署檢察官
被　　　告　陳金煥
上列被告因違反毒品危害防制條例案件，經檢察官提起公訴（10
0年度毒偵字第2287號），本院依簡式審判程序判決如下：
    主  文
陳金煥施用第一級毒品，累犯，處有期徒刑壹年；又施用第二級
毒品，累犯，處有期徒刑捌月；又持有第一級毒品，累犯，處有
期徒刑肆月，扣案之第一級毒品海洛因壹包（海洛因驗餘淨重零
點零柒伍陸公克）沒收銷燬之。應執行有期徒刑壹年捌月，扣案
之第一級毒品海洛因壹包（海洛因驗餘淨重零點零柒伍陸公克）
沒收銷燬之。
    事  實
一、陳金煥前因於民國90年4月20日施用第一級毒品及自90年4月
    5日起至同月22日止施用第二級毒品之案件，經臺灣彰化地
    方法院以90年度訴字第761號分別判處有期徒刑7月、4月，
    應執行有期徒刑9月確定。又因施用第一級毒品、第二級毒
    品案件，經臺灣彰化地方法院以96年度訴字第2635號分別判
    處有期徒刑9月、6月，應執行有期徒刑1年，因施用第一級
    毒品、第二級毒品案件，經臺灣彰化地方法院以97年度訴字
    第1101號分別判處有期徒刑9月、6月，應執行有期徒刑1年
    確定，上開案件，嗣經送監接續執行，於99年1月8日因縮刑
    期滿而執行完畢。另因施用毒品案件，經臺灣彰化地方法院
    以90年度毒聲字第759號裁定送觀察、勒戒後，認無繼續施
    用毒品之傾向，於90年3月8日執行完畢，並經臺灣彰化地方
    法院檢察署檢察官以90年度毒偵字第741、873號為不起訴處
    分確定，復因首揭施用毒品案件，經臺灣彰化地方法院以90
    年度毒聲字第1697號裁定送觀察、勒戒後，認有繼續施用毒
    品之傾向，再經臺灣彰化地方法院以90年度毒聲字第2141號
    裁定送強制戒治，嗣經戒治所評定合格，認無繼續戒治之必
    要，由臺灣彰化地方法院以90年度毒聲字第4440號裁定停止
    戒治，於90年12月19日停止戒治，所餘戒治期間付保護管束
    ，後經本院以91年度毒聲字第833號裁定撤銷停止戒治，令
    入戒治處所繼續施以強制戒治，於91年11月3日執行完畢。
    詎陳金煥仍不知悔改，復基於施用第一級毒品海洛因之犯意
    ，於100年7月1、2日，在其位於彰化縣彰化市○○里○○路
    ○段325巷8號住處內，以將第一級毒品海洛因粉末置入注射
    針筒內加水後，再以針筒注射手臂血管之方式，施用第一級
    毒品海洛因1次；另基於施用第二級毒品甲基安非他命之犯
    意，於100年7月1、2日，在其上開住處內，以將第二級毒品
    甲基安非他命粉末置於玻璃球管內用火燒烤而吸其煙霧之方
    式，施用第二級毒品甲基安非他命1次。
二、陳金煥明知海洛因為毒品危害防制條例第2條第2項第1款所
    列管之第一級毒品，不得非法持有，竟仍基於持有第一級毒
    品海洛因之犯意，於100年7月5日上午10時許，在彰化縣彰
    化市彰化火車站附近之熱滾滾遊樂場內，以新臺幣1千元之
    價格，向真實姓名年籍不詳、綽號「阿南」之成年男子購買
    第一級毒品海洛因1包（海洛因送驗淨重0.0764公克、驗餘
    淨重0.0756公克），而持有之。嗣於同日下午3時30分許，
    在臺中市○○區○○路225巷36號前，為警盤查，而當場查
    獲，並扣得第一級毒品海洛因1包（海洛因送驗淨重0.0764
    公克、驗餘淨重0.0756公克），而查悉上情。
三、案經臺中市政府警察局霧峰分局報告臺灣臺中地方法院檢察
    署檢察官偵查起訴。
    理  由
一、按除被告所犯為死刑、無期徒刑、最輕本刑為3年以上有期
    徒刑之罪或高等法院管轄第一審案件者外，於刑事訴訟法第
    273條第1項程序進行中，被告先就被訴事實為有罪之陳述時
    ，審判長得告知被告簡式審判程序之旨，並聽取當事人、代
    理人、辯護人及輔佐人之意見後，裁定進行簡式審判程序；
    除簡式審判程序、簡易程序及第376條第1款、第2款所列之
    罪之案件外，第一審應行合議審判；刑事訴訟法第273條之
    1第1項、第284條之1分別定有明文。本件被告陳金煥所犯係
    死刑、無期徒刑、最輕本刑為3年以上有期徒刑或高等法院
    管轄第一審案件以外之罪，且於本院行準備程序時就被訴事
    實為有罪之陳述，經受命法官告知簡式審判程序之旨，並聽
    取公訴人、被告之意見後，本院合議庭認無不得或不宜改依
    簡式審判程序進行之處，經評議結果，裁定改由受命法官獨
    任行簡式審判程序，合先敘明。
二、事實欄一所示施用第一級毒品海洛因、第二級毒品甲基安非
    他命之犯行，業經被告陳金煥於警詢、偵訊、本院準備程序
    及審理時，坦承不諱，且其於100年7月5日為警查獲後，經
    警採其尿液送驗，結果呈嗎啡、甲基安非他命陽性反應，此
    有尿液真實姓名對照表、詮昕科技股份有限公司濫用藥物尿
    液檢驗報告各1紙在卷可稽，足徵被告之自白確與事實相符
    。另按毒品危害防制條例於92年7月9日修正公布，自93年1
    月9日施行，其中第20條、第23條將施用毒品之刑事處遇程
    序，區分為「初犯」及「5年內再犯」、「5年後再犯」。依
    其立法理由之說明：「初犯」，經觀察、勒戒或強制戒治後
    ，應為不起訴處分或不付審理之裁定；經觀察、勒戒或強制
    戒治執行完畢釋放後，「5年內再犯」者，因其再犯率甚高
    ，原實施之觀察、勒戒及強制戒治既已無法收其實效，爰依
    法追訴或裁定交付審理。至於經觀察、勒戒或強制戒治執行
    完畢釋放後，「5年後再犯」者，前所實施之觀察、勒戒或
    強制戒治已足以遮斷其施用毒品之毒癮，為期自新及協助其
    斷除毒癮，仍適用「初犯」規定，先經觀察、勒戒或強制戒
    治之程序。從而依修正後之規定，僅限於「初犯」及「5年
    後再犯」2種情形，始應先經觀察、勒戒或強制戒治程序。
    倘被告於5年內已再犯，經依法追訴處罰，縱其第3次（或第
    3次以上）再度施用毒品之時間，在初犯經觀察、勒戒或強
    制戒治執行完畢釋放5年以後，已不合於「5年後再犯」之規
    定，且因已於「5年內再犯」，顯見其再犯率甚高，原實施
    觀察、勒戒或強制戒治，已無法收其實效，即應依該條例第
    10條處罰（最高法院97年度第5次刑事庭會議決議參照）。
    本件被告前因施用毒品，經觀察、勒戒後，於90年3月8日執
    行完畢，又於5年內之90年4月20日施用第一級毒品及自90年
    4月5日起至同月22日止施用第二級毒品，經臺灣彰化地方法
    院以90年度訴字第761號分別判處有期徒刑7月、4月，應執
    行有期徒刑9月確定，此有臺灣臺中地方法院檢察署刑案資
    料查註紀錄表及臺灣高等法院被告前案紀錄表各1份在卷可
    考，則其再犯本件施用第一級毒品、第二級毒品犯行，按諸
    前揭說明，自無毒品危害防制條例第20條第3項規定之適用
    ，而應按同條例第23條第2項規定，依法論科。本件事證明
    確，被告施用第一級毒品海洛因、第二級毒品甲基安非他命
    之犯行，均堪認定。
三、事實欄二所示持有第一級毒品海洛因之事實，迭經被告於警
    詢、偵訊、本院準備程序及審理時，坦承不諱，又扣案之白
    色粉末1包，經送行政院衛生署草屯療養院鑑定結果，確含
    海洛因成分，海洛因送驗淨重0.0764公克、驗餘淨重0.0756
    公克，此有行政院衛生署草屯療養院草療鑑字第1000700048
    號鑑定書1紙在卷可考，復有查獲現場照片3幀附卷為證，以
    及第一級毒品海洛因1包扣案為憑，足徵被告之自白確與事
    實相符。本件事證明確，被告持有第一級毒品海洛因之犯行
    ，應堪認定。
四、核被告陳金煥所為，關於事實欄一所示部分，分別係犯毒品
    危害防制條例第10條第1項之施用第一級毒品罪、同條第2項
    之施用第二級毒品罪；關於事實欄二所示部分，係犯毒品危
    害防制條例第11條第1項之持有第一級毒品罪。關於毒品危
    害防制條例第11條第1項持有第一級毒品部分，起訴書雖漏
    未記載該條文，惟起訴書之犯罪事實既已敘及「並扣得第一
    級毒品海洛因1包」，本院自得併予審理，附此敘明。被告
    為施用第一級毒品、第二級毒品，而持有各該級毒品，其持
    有之低度行為，應各為施用之高度行為所吸收，均不另論罪
    。被告所犯上開3罪，係犯意各別、行為互殊，應予分論併
    罰。被告前因施用第一級毒品、第二級毒品案件，經臺灣彰
    化地方法院以96年度訴字第2635號分別判處有期徒刑9月、6
    月，應執行有期徒刑1年，因施用第一級毒品、第二級毒品
    案件，經臺灣彰化地方法院以97年度訴字第1101號分別判處
    有期徒刑9月、6月，應執行有期徒刑1年確定，上開案件，
    嗣經送監接續執行，於99年1月8日因縮刑期滿而執行完畢等
    情，此有臺灣臺中地方法院檢察署刑案資料查註紀錄表及臺
    灣高等法院被告前案紀錄表各1份在卷可稽，其於受有期徒
    刑執行完畢後，5年以內故意再犯本件有期徒刑以上之3罪，
    均為累犯，應依刑法第47條第1項規定，各加重其刑。爰審
    酌被告曾因施用毒品經送觀察、勒戒、強制戒治後，仍未能
    戒斷，再犯本案之罪，顯然未能善體國家設置觀察、勒戒、
    強制戒治機構，協助毒品施用者戒除毒癮之良法美意，及其
    犯罪之動機、目的、品行、家庭經濟狀況小康之生活狀況、
    高職畢業之智識程度、持有毒品之數量、所生危害，暨犯罪
    後坦承犯行，態度尚屬良好等一切情狀，分別量處如主文所
    示之刑，並定其應執行之刑。扣案之海洛因1包（海洛因驗
    餘淨重0.0756公克），為毒品危害防制條例第2條第2項第1
    款所稱之第一級毒品，應依同條例第18條第1項前段規定，
    於被告持有第一級毒品罪項下，宣告沒收銷燬之。
據上論斷，應依刑事訴訟法第273條之1第1項、第299條第1項前
，毒品危害防制條例第10條第1項、第2項、第11條第1項、第18
條第1項前段，刑法第11條前段、第47條第1項、第51條第5款，
判決如主文。
本案經檢察官劉文賓到庭執行職務。
中    華    民    國   100    年    10    月    24    日
                  刑事第十六庭  法  官  鄭舜元
以上正本證明與原本無異。
如不服本判決應於收受判決後10日內向本院提出上訴書狀，並
應應敘述具體理由。其未敘述上訴理由者，應於上訴期間屆滿
後20日內向本院補提理由書(均須按他造當事人之人數附繕本)
「切勿逕送上級法院」。
                                書記官  楊家印
中    華    民    國   100    年    10    月    24    日
附錄：論罪科刑法條：
毒品危害防制條例第10條
施用第一級毒品者，處6月以上5年以下有期徒刑。
施用第二級毒品者，處3年以下有期徒刑。
毒品危害防制條例第11條
持有第一級毒品者，處3年以下有期徒刑、拘役或新臺幣5萬元以
下罰金。
持有第二級毒品者，處2年以下有期徒刑、拘役或新臺幣3萬元以
下罰金。
持有第一級毒品純質淨重十公克以上者，處1年以上7年以下有期
徒刑，得併科新臺幣1百萬元以下罰金。
持有第二級毒品純質淨重二十公克以上者，處6月以上5年以下有
期徒刑，得併科新臺幣70萬元以下罰金。
持有第三級毒品純質淨重二十公克以上者，處3年以下有期徒刑
，得併科新臺幣30萬元以下罰金。
持有第四級毒品純質淨重二十公克以上者，處1年以下有期徒刑
，得併科新臺幣10萬元以下罰金。
持有專供製造或施用第一級、第二級毒品之器具者，處1年以下
有期徒刑、拘役或新臺幣1萬元以下罰金。